【裁判字號】    98,訴,574
【裁判日期】    980731
【裁判案由】    違反森林法
【裁判全文】
臺灣雲林地方法院刑事判決               98年度訴字第574號
公  訴  人  臺灣雲林地方法院檢察署檢察官
被      告  丙○○
            甲○○
            乙○○
            戊○○
上列被告因違反森林法案件，經檢察官提起公訴（98年度偵字第
2635號），被告在準備程序中就被訴事實均為有罪之陳述，本院
合議庭裁定由法官一人進行簡式審判程序，判決如下：
    主      文
丙○○結夥二人以上，為搬運贓物，使用車輛竊取森林主產物，
累犯，處有期徒刑柒月，併科罰金新臺幣玖萬仟捌佰陸拾肆元
，罰金如易服勞役，以新臺幣壹仟元折算壹日。扣案之手鋸壹支
、電鋸壹具、鋤頭壹支、鐵撬壹把及絞鍊貳組均沒收之。
甲○○結夥二人以上，為搬運贓物，使用車輛竊取森林主產物，
處有期徒刑陸月，併科罰金新臺幣玖萬仟捌佰陸拾肆元，有期
徒刑如易科罰金，罰金如易服勞役，均以新臺幣壹仟元折算壹日
。緩刑貳年，緩刑期間內應向指定之公益團體、地方自治團體或
社區提供共壹佰小時之義務勞務，並付保護管束。扣案之手鋸壹
支、電鋸壹具、鋤頭壹支、鐵撬壹把及絞鍊貳組均沒收之。
乙○○結夥二人以上，為搬運贓物，使用車輛竊取森林主產物，
處有期徒刑陸月，併科罰金新臺幣玖萬仟捌佰陸拾肆元，有期
徒刑如易科罰金，罰金如易服勞役，均以新臺幣壹仟元折算壹日
。緩刑貳年，緩刑期間內應向指定之公益團體、地方自治團體或
社區提供共壹佰小時之義務勞務，並付保護管束。扣案之手鋸壹
支、電鋸壹具、鋤頭壹支、鐵撬壹把及絞鍊貳組均沒收之。
戊○○結夥二人以上，為搬運贓物，使用車輛竊取森林主產物，
處有期徒刑陸月，併科罰金新臺幣玖萬仟捌佰陸拾肆元，有期
徒刑如易科罰金，罰金如易服勞役，均以新臺幣壹仟元折算壹日
。緩刑貳年，緩刑期間內應向指定之公益團體、地方自治團體或
社區提供共壹佰小時之義務勞務，並付保護管束。扣案之手鋸壹
支、電鋸壹具、鋤頭壹支、鐵撬壹把及絞鍊貳組均沒收之。
    事實及理由
一、犯罪事實：
    丙○○前因竊盜案件，經臺灣高雄地方法院（下稱高雄地院
    ）以91年度易字第3589號判決處有期徒刑3 月確定，並於民
    國93年9 月27日易科罰金執行完畢。詎其猶不知悔改，與甲○○、乙○○及戊○○共同基於意圖為自己不法所有之犯意
    聯絡，於民國98年5 月20日9 時許，其4 人結夥，且為搬運
    贓物，由丙○○則駕駛車號3073-WM 號自用小貨車搭載戊○○，攜帶丙○○所有客觀上顯足以對人之生命、身體安全構
    成威脅之電鋸1 具、鋤頭1 支、絞鍊2 組；甲○○則駕駛車
    號YW-1868 號自用小客車搭載弟弟乙○○，並攜帶甲○○所
    有客觀上顯足以危害人之生命、身體安全之手鋸1 支、鐵橇
    1 把，4 人共同前往國有經雲林縣政府管理之坐落於雲林縣
    古坑鄉○○段1 之4 地號（伏虎洞附近）國有林地內，未經
    主管機關許可，持手鋸1 把共同鋸斷、挖取屬森林主產物之
    枯牛樟木後，將之共同放置於丙○○上開自用小貨車上載運
    離去。總計竊取枯牛樟木共1,309 公斤（價值新臺幣－下同
    －31,288元）。嗣於同日17時10分許，在雲林縣草嶺村石璧
    社區（起訴書誤載為「雲林縣草嶺鄉石壁社區」）原始林區
    六角亭往伏虎洞道路為警當場查獲，復扣得上述工具及枯牛
    樟木乙批，始查悉上情。
二、認定犯罪事實所憑之證據及理由：
  (一)本案被告丙○○、甲○○、乙○○及戊○○所犯之罪，均係
    死刑、無期徒刑、最輕本刑為3 年以上有期徒刑以外之罪，
    被告4 人於準備程序就前揭被訴事實為有罪之陳述，經受命
    法官告知簡式審判程序之旨，並聽取渠等與檢察官之意見後
    ，本院合議庭裁定由受命法官獨任進行簡式審判程序，是本
    案之證據調查，依刑事訴訟法第273 條之2 規定，不受同法
    第159 條第1 項、第161 條之2 、第161 條之3 、第163 條
    之1 及第164 條至第170 條規定之限制，合先敘明。
  (二)上開犯罪事實，業據被告4 人於警詢、偵查及本院審理中坦
    承不諱，核與證人即告訴代理人雲林縣政府文化處觀光行銷
    科員工蔣明新於警詢中之證述情節相符，復有現場蒐證照片
    17張及贓物認領保管單1 紙附卷可稽，另有手鋸1 支、電鋸
    1 具、鋤頭1 支、鐵撬1 把及絞鍊2 組扣案可資佐證。被告
    甲○○雖為被告乙○○辯以：乙○○有精神障礙，他沒有參
    與本件犯行云云，並提出國軍高雄總醫院診斷證明書1 紙及
    藥單3 紙為證。惟查，被告乙○○就其涉案之犯罪事實，已
    於警詢、偵查及本院審理中坦白承認，又被告乙○○雖有精
    神病史，但其在規律服藥後已穩定病情，除偶有發病外，其
    餘時間均與一般常人無異，且其在為本案犯行之時並無任何
    精神異常（幻聽、幻覺）之情況，業據被告乙○○在審判中
    供認在卷，另觀諸被告乙○○於檢警、本院所訊問之犯罪情
    節、家中狀況均能清楚回應，對答自如，有各該筆錄附卷可
    參，益徵被告乙○○所言不虛，被告乙○○於行為時並無任
    何精神障礙或心智缺陷可言，故被告甲○○上開辯詞要非可
    採。綜上足認本案事證明確，被告4 人犯行洵堪認定，應依
    法論科。
三、論罪科刑之理由：
  (一)按森林係指林地及其群生竹、木之總稱。而所謂森林主產物
    ，依國有林林產物處分規則第3 條第1 款之規定，係指生立
    、枯損、倒伏之竹木及餘留之根株、殘材而言。是森林主產
    物，並不以附著於其生長之土地，仍為森林構成部分者為限
    ，尚包括已與其所生長之土地分離，而留在林地之倒伏竹、
    木、餘留殘材等。至其與所生長土地分離之原因，究係出於
    自然力或人為所造成，均非所問（最高法院92年度第17次刑
    事庭會議決議參照）。是核被告4 人結夥竊取枯牛樟木，且
    為搬運贓物而使用車輛之所為，均係犯森林法第52條第1 項
    第4 款、第6 款之結夥2 人以上為搬運贓物使用車輛竊取森
    林主產物罪。又森林法第52條第1 項所列各款乃係加重條件
    ，故被告4 人於本案雖兼具數款加重情形，但因竊取森林主
    產物之行為只有1 個，仍只成立1 罪。
  (二)另按刑法第321 條第1 項第3 款之攜帶兇器竊盜罪，係以行
    為人攜帶兇器竊盜為其加重條件，此所謂兇器，其種類並無
    限制，凡客觀上足對人之生命、身體、安全構成威脅，具有
    危險性之兇器均屬之，且只須行竊時攜帶此種具有危險性之
    兇器為已足，並不以攜帶之初有行兇之意圖為必要（最高法
    院79年臺上字第5253 號 判例意旨參照）。扣案之手鋸1 支
    、電鋸1 具、鋤頭1 支、鐵撬1 把及絞鍊2 組，觀諸現場蒐
    證片可知，均係以金屬製造，材質厚實，質地堅硬，客觀上
    顯足以危害人之生命、身體，均屬具有危險性之兇器，故被
    告4 人所為亦均構成刑法第321 條第1 項第3 款之攜帶兇器
    加重竊盜罪，惟此既與上開違反森林法構成要件行為屬同一
    犯行，因森林法乃規範有關森林管理事項之特別法，乃刑法
    第321 條第1 項第3 款之特別規定，依特別法優於普通法之
    法規競合關係，僅依前開森林法之規定處斷，不再論以刑法
    之竊盜罪（最高法院96年度臺非字第65號判決足資參考）。
  (三)被告4 人間，就前述犯行有犯意聯絡與行為分擔，應依刑法
    第28條之規定論以共同正犯。
  (四)被告丙○○有犯罪事實欄所記載之前科紀錄，此觀臺灣高等
    法院被告前案紀錄表可明，其於有期徒刑執行完畢後5 年內
    故意再犯本件有期徒刑以上之罪，為累犯，應依刑法第47條
    第1 項之規定加重其刑。
  (五)爰審酌被告4 人心生貪念，竊取國家森林資源，罔顧政府保
    育森林之努力，誠屬不該，但本院念及被告4 人犯後均坦承
    犯行，態度尚佳，且渠等所竊取之枯牛樟木價值為31,288元
    ，有雲林縣政府98年7 月16日府農林字第0980503614號函文
    所附雲林縣政府辦理雲林縣古坑鄉○○段石璧國有遊憩用地
    內被盜伐牛樟價金查定書1 紙在卷可參，價值非鉅，現已發
    還雲林縣政府保管，另斟酌：1.被告丙○○失業在家，家母
    住院待撫養，教育程度僅國小畢業；2.被告甲○○以割竹筍
    為業，尚須照顧被告乙○○，教育程度僅國中肄業；3.被告
    乙○○失業多時，教育程度僅國小畢業；4.被告戊○○失業
    多時，家父重度殘障，教育程度為高職畢業。被告4 人經濟
    狀況均不佳等其他一切情狀，分別量處如主文所示之刑（均
    併科贓額「3 倍」之罰金即93,864元），且除被告丙○○所
    受有期徒刑宣告部分外，其餘均諭知易科罰金及易服勞役之
    折算標準。
  (六)被告甲○○前因違反森林法案件，由臺灣臺南地方法院（下
    稱臺南地院）以88年度訴字第1069號判處罪刑，緩刑2 年，
    但於緩刑期間內再犯施用毒品案件，經臺南地院以90年度訴
    字第346 號判決處有期徒刑8 月確定，前開緩刑之宣告乃遭
    撤銷，兩案接續執行，於92年4 月17日縮短刑期假釋出監，
    於92年5 月10日假釋付保護管束期滿，假釋未遭撤銷，以執
    行完畢論。被告甲○○於前述案案執行完畢後迄今已逾5 年
    ，期間未曾再因故意犯罪受有期徒刑以上刑之宣告；被告乙○○、戊○○均未曾因故意犯罪受有期徒刑以上刑之宣告（
    被告乙○○前因違反森林法案件，由高雄地院於88年12月24
    日，以88年度訴字第1069號判處徒刑併科罰金，緩刑2 年確
    定；被告戊○○前因違反槍砲彈藥刀械管制條例案件，由臺
    南地院於93年4 月26日，以93年度訴字第205 號判處徒刑併
    科罰金，緩刑3 年確定。渠等所受緩刑之宣告於緩刑期滿後
    均未遭撤銷，刑之宣告均已失效，如同未受刑之宣告）。上
    開各情，有臺灣高等法院被告前案紀錄表附卷可考。足認被
    告甲○○、乙○○及戊○○平日素行尚可，因一時失慮誤觸
    刑典，歷此偵、審程序之教訓，當知所警惕，信無再犯之虞
    ，兼衡檢察官對本案刑度之意見，本院以為對被告甲○○、
    乙○○及戊○○所宣告之刑均以暫不執行為適當，乃分別依
    刑法第74條第1 項第2 款、第1 款之規定，併予宣告緩刑。
    期間如主文所示，以啟自新。另為使渠等於緩刑期間內，能
    知所戒慎，謹記本院緩刑之教誨，導正渠等之行為與法治之
    觀念，爰併依刑法第74條第2 項第5 款之規定，命被告甲○○、乙○○及戊○○向指定之公益團體、地方自治團體或社
    區各提供共100 小時之義務勞務，再依刑法第93條第1 項第
    2 款之規定，於緩刑期間付保護管束。至被告甲○○、乙○○和戊○○究應向何公益團體、地方自治團體或社區提供義
    務勞務，屬執行之問題，應由執行檢察官斟酌全案情節及各
    公益團體、地方自治團體或社區之需求妥為指定，附此敘明
    。
  (七)扣案之手鋸1 支及鐵撬1 把為被告甲○○所有；電鋸1 具、
    鋤頭1 支及絞鍊2 組為被告丙○○所有，此據其2 人於審判
    中供認明確。其中手鋸1 支為被告4 人竊取本案牛樟木所用
    ，業據被告4 人供述一致，自應依刑法第38條第1 項第2 款
    之規定，在共犯責任範圍內，併予沒收。至鐵撬1 把、電鋸
    1 具、鋤頭1 支及絞鍊2 組，被告4 人雖否認有用以竊取牛
    樟木，惟各該工具分別有幫助挖取、鋸斷或搬運樹木之功能
    ，此為眾所周知之事實，被告4 人為竊取牛樟木將之攜往現
    場，顯已預備供本案竊盜行為使用無疑，故亦應依刑法第38
    條第1 項第2 款之規定，在共犯責任範圍內，併為沒收之諭
    知。
四、應適用之法律：
  (一)刑事訴訟法第273 條之1 第1 項、第299 條第1 項前段。
  (二)森林法第52條第1 項第4 款、第6 款。
  (三)刑法第11條前段、第28條、第47條第1 項、第41條第1 項前
    段、第42條第3 項、第74條第1 項第1 款、第2 款、第2 項
    第5 款、第93條第1 項第2 款、第38條第1 項第2 款。
本案經檢察官丁○○到庭執行職務。
中    華    民    國    98    年    7     月    31    日
                  刑事第五庭    法  官  王  紹  銘
以上正本證明與原本無異。
如不服本判決，應於收受本判決後10日內向本院提出上訴書狀，
並應敘述具體理由。如未敘述上訴理由者，應於上訴期間屆滿後
20日內向本院補提理由書狀（均須按他造當事人之人數附繕本）
「切勿逕送上級法院」。
                                書記官  洪  秀  虹
中    華    民    國    98    年    7     月    31    日
附錄本案論罪科刑法條全文
森林法第52條：
竊取森林主、副產物而有左列情形之一者，處6 月以上5 年以下
有期徒刑，併科贓額2 倍以上5 倍以下罰金：
一、於保安林犯之者。
二、依機關之委託或其他契約，有保護森林義務之人犯之者。
三、於行使林產採取權時犯之者。
四、結夥二人以上或僱使他人犯之者。
五、以贓物為原料，製造木炭、松節油、其他物品或培植菇類者
    。
六、為搬運贓物，使用牲口、船舶、車輛，或有搬運造材之設備
    者。
七、掘採、毀壞、燒燬或隱蔽根株，以圖罪跡之湮滅者。
八、以贓物燃料，使用於礦物之採取，精製石灰、磚瓦或其他物
    品之製造者。
前項未遂犯罰之。
第1 項第5 款所製物品，以贓物論，沒收之。


司法院資訊處製作；財團法人民間司法改革基金會備份。
